【裁判字號】    92,訴,195
【裁判日期】    920828
【裁判案由】    護照條例
【裁判全文】
臺灣屏東地方法院刑事判決                          九十二年度訴字第一九五號
    公  訴  人  臺灣屏東地方法院檢察署檢察官
    被      告  乙○○
右列被告因違反護照條例案件，經檢察官提起公訴（九十一年度偵字第九五七號），
本院判決如左：
    主  文
乙○○共同將護照交付他人以供他人冒名使用，處有期徒刑肆月，如易科罰金，以
佰元折算壹日。
    事  實
一、乙○○於民國九十年四月間某日，在丁○○誘以提供一本護照可取得新台幣（下
    同）四、五千元之報酬，並在其指示下，代尋人頭辦理中華民國護照，以充作人
    蛇集團轉機偷渡之用。乙○○與丁○○基於共同犯意之聯絡，由乙○○透過知情
    甲○○之介紹，以一千五百元之代價，取得知情戊○○之同意，由戊○○交付身
    分證件、照片、退伍令等文件予乙○○，再轉交予丁○○，委由不知情之翔密旅
    行社人員於同年五月八日前往外交部所屬機構申辦護照，丁○○則實際交付三千
    元之報酬予乙○○。迄六月間某日取得護照後（護照號碼：Ｌ00000000
    號），乙○○、戊○○、甲○○與不知情之柯睿杰等四人一同持該護照至美國在
    台協會辦理入境美國簽證，嗣因故未能取得簽證。惟仍將該護照交予丁○○，再
    由丁○○轉交知情而有共同犯意聯絡綽號「小王」之成年男子，供不詳姓名年籍
    之大陸地區人民持以冒用，自台灣過境轉機赴美國。不詳姓名年籍之大陸地區人
    民於同年七月十七日利用馬來西亞航空ＭＨ－０九四號班機由馬來西亞飛至桃園
    中正機場後轉至美國洛杉磯，在飛機降落桃園中正機場之際，由與前揭人等有犯
    意聯絡之姓名年籍不詳之成年男子，將上揭護照及由台北飛往美國之登機證（為
    ＭＨ－０九四號班機）交付予上揭不詳姓名年籍之大陸地區人民，該不詳姓名年
    籍之大陸地區人民即冒用該護照順利搭乘該馬來西亞航空ＭＨ－０九四號班機扺
    達美國洛杉磯，其於搭飛機之期間該不詳姓名年籍之大陸地區人民將戊○○之護
    照交由有犯意聯絡之不詳年籍姓名之成年男子保管並帶回台灣以供其他不詳姓名
    年籍大陸地區男子再次使用。同年八月八日另一不詳之大陸地區男子冒用該護照
    ，以同一方式登機至美國洛杉磯，嗣經美國移民局人員於該不詳姓名年籍之大陸
    地區人民抵達美國洛杉機時查獲，轉知桃園中正機場人員，始依該大陸男子行李
    牌上之資料，查出劃位資料、護照號碼及登機證，因而查獲上情。
二、案經內政部警政署航空警察局移送臺灣屏東地方法院檢察署檢察官偵查起訴。
    理  由
一、訊據被告乙○○對於右揭申辦護照及取得丁○○所交付報酬之事實坦承不諱，惟
    矢口否認有何違反護照條例、入出國及移民法之罪，並辯稱：伊僅將戊○○之資
    料交予丁○○，由丁○○申辦護照，伊有陪戊○○去辦美國簽證，該簽證未能辦
    理，不知戊○○為何要將護照交給丁○○，丁○○有說護照辦出來會還伊，不會
    害伊云云。經查：
  (一)上揭辦理交付戊○○身分證件、申辦護照、簽證等事實，業經被告乙○○供承不
    諱，且與證人戊○○、丁○○、甲○○等人之證述相符，而戊○○之護照確實遭
    人冒用，並持之辦理出境，使不詳姓名年籍之大陸地區人民搭機抵達洛杉磯，亦
    經航空站之員警丙○○於本院庭訊時證述在卷（見本院卷第六十九頁至第七十三
    頁）。依常理，申辦護照，仍係委託他人代辦文件，當係支付費用予承辦者，然
    觀之被告及戊○○並未支付費用予丁○○，反係因辦理戊○○之護照與戊○○各
    取得一千五百元之報酬，被告此舉顯與常情不合，被告不僅居間轉送文件並陪戊○○辦理簽證，其所為顯與丁○○、甲○○、戊○○等人間有犯意聯絡及行為分
    擔，其辯稱：伊僅將戊○○之資料交予丁○○，由丁○○申辦護照，伊有陪戊○○去辦美國簽證，該簽證未能辦理，不知戊○○為何要將護照交給丁○○，丁○○有說護照辦出來會還伊，不會害伊云云，顯不足採為其有利之認定。
  (二)此外，尚有中華民國普通護照申請書（見警卷第八頁）、登機證（見偵查卷第五
    十一頁）、登機紀錄（見偵查卷第一五五頁、第一五六頁），及戊○○無出入境
    資料之內政部警政署入出境管理局九十一年十二月二十七日境信宋字第０九一０
    一０三０八０號函（見偵查卷第八八頁）等足資佐證，本件事證已臻明確，被告
    犯行堪以認定，應依法論科。
二、核被告乙○○所為係犯護照條例第二十四條第三項將護照交付他人冒名使用罪、
    入出國及移民法第五十三條第一項之在機場交付證件利用航空器運送非運送契約
    應載之人至他國罪。公訴人就前揭九十年七月十七日之出境行為雖未論及，惟該
    部分與起訴之部分為同一事實，本院自應予以審理。被告與小王、丁○○、甲○○、戊○○、在機場交付證件、取回護照之不詳姓名年籍成年男子間均有犯意聯
    絡及行為分擔，應論以共同正犯。渠等利用不知情之翔密旅行社辦理護照、柯睿
    杰陪同辦理簽證，為間接正犯。被告一行為觸犯上開二罪名，為想像競合犯，應
    依刑法第五十五條之規定，從一重之護照條例第二十四條第三項將護照交付他人
    冒名使用罪。被告交付戊○○之護照予丁○○後，雖有二大陸男子先後冒用該護
    照，惟交付行為既僅一次，即應論以單純一犯罪行為。爰審酌被告犯罪動機、目
    的、手段、所生危害，及其於犯罪後態度等一切情狀，量處如主文所示之刑，並
    諭知易科罰金之折算標準，以資儆懲。
據上論斷，應依刑事訴訟法第二百九十九條第一項前段，護照條例第二十四條第三項
，入出國及移民法第五十三條第一項，刑法第十一條前段、第二十八條、第五十五條
、第四十一條第一項，罰金罰鍰提高標準條例第二條，判決如主文。
本案經檢察官郭俊男到庭執行職務
中      華      民      國    九十二    年      八      月    二十八    日
                                      臺灣屏東地方法院刑事第三庭
  審判長法  官  蔡國卿
                                                法  官  洪乙心
                                                法  官  李淑惠
右正本證明與原本無異。
對於本判決如有不服應於收受送達後十日內向本院提出上訴書狀上訴於台灣高等法院
高雄分院並按他造當事人之人數附具繕本。
                                          書記官   魏慧夷
中      華      民      國    九十二    年      八      月    二十八    日
附錄論罪法條
護照條例第二十四條
偽造、變造護照足以生損害於公眾或他人者，處五年以下有期徒刑，併科新臺幣五十
萬元以下罰金。
行使前項文書者，亦同。
將護照交付他人或謊報遺失以供他人冒名使用者，處五年以下有期徒刑、拘役或科或
併科新臺幣十萬元以下罰金。
入出國及移民法第五十三條
在機場、港口以交換、交付證件或其他非法方法，利用航空器、船舶或其他運輸工具
運送非運送契約應載之人至他國者，處三年以下有期徒刑、拘役或科或併科新台幣一
百萬元以下罰金。
前項之未遂犯，罰之。


司法院資訊處製作；財團法人民間司法改革基金會備份。
